臺灣板橋地方法院交通事件裁定　　　 100年度交聲字第1073號
原處分機關　交通部公路總局臺北區監理所板橋監理站
異　議　人　秦啟文
即受處分人
上列受處分人即異議人因違反道路交通管理處罰條例案件，對於
交通部公路總局臺北區監理所板橋監理站民國100 年4 月7 日所
為之板監裁字第裁41-C00000000號裁決處分，聲明異議，本院裁
定如下：
    主  文
原處分撤銷。
秦啟文汽車駕駛人轉彎時，不依標誌指示，處罰鍰新臺幣陸佰元
，並記違規點數壹點。
    理  由
一、原處分意旨略以：異議人即受處分人秦啟文於民國99年12月
    30日16時20分許，騎乘車牌號碼LF3-771 號重型機車，行經
    新北市○○區○○路、光正街口時，經警認有「闖紅燈（文
    化路左轉光正街）」之違規行為，新北市政府警察局板橋分
    局板橋派出所警員掣單當場舉發，嗣異議人向原處分機關提
    出申訴，惟經原處分機關函請原舉發單位即新北市政府警察
    局板橋分局調查結果，仍認異議人有前開違規行為，原處分
    機關乃依道路交通管理處罰條例第53條第1 項、第63條第1
    項第3 款（原裁決書漏載第3 款）之規定，於100 年4 月7
    日以板監裁字第裁41-C00000000號裁決書裁處異議人罰鍰新
    臺幣（下同）1,800 元，並記違規點數3 點。
二、異議意旨略以：我是因為已經騎到一半，是黃燈轉彎，是闖
    黃燈不是闖紅燈，且警察沒有照到我闖紅燈的照片，爰依法
    聲明異議，請求撤銷原處分等語。
三、按道路交通管理處罰條例所稱之「車輛」，係指在道路上以
    原動機行駛之汽車（包括機器腳踏車）或以人力、獸力行駛
    之車輛，該條例第3 條第8 款有明文規定。次按汽車駕駛人
    轉彎時，不依標誌、標線、號誌之指示者，處新臺幣（下同
    ）600 元以上1,800 元以下罰鍰，道路交通管理處罰條例第
    48條第1 項第2 款定有明文。又汽車駕駛人違反道路交通管
    理處罰條例第48條者，除依原條款處罰鍰外，並予記違規點
    數1 點，該條例第63第1 項第1 款，亦有規定。經查：
(一)、本件異議人即受處分人於上揭時地，騎乘車牌號碼LF3-771
    號重型機車，沿新北市○○區○○路直行至與光正街之交岔
    路口處時，經警認有闖紅燈（文化路左轉光正街）之違規行
    為而攔停舉發，嗣異議人向原處分機關提出申訴，惟經原處
    分機關函請原舉發機關即新北市政府警察局板橋分局調查結
    果，仍認該違規行為屬實，原處分機關遂以受處分人有「駕
    車行經有燈光號誌管制之交岔路口闖紅燈」之行為，於100
    年4 月7 日依道路交通管理處罰條例第53條第1 項、第63條
    第1 項第3 款（原裁決書漏載「第3 款」）之規定，裁處受
    處分人罰鍰1,800 元，並記違規點數3 點各情，有原處分機
    關100 年4 月7 日板監裁字第裁41-C00000000號裁決書、原
    舉發機關北警交字第C00000000 號舉發違反道路交通管理事
    件通知單在卷可稽。
(二)、現場目擊證人即本件舉發員警陳威良於本院調查時到庭結證
    稱：我第一眼看到他（指異議人）已經在路中間了，他是從
    文化路直走，在光正街交叉路口，左轉進入光正街，我第一
    眼看到他時，他已經在文化路上，已經到路中間了，還沒有
    完全進入光正街口，文化路還沒有進入南向的方向，也就是
    他在文化路中間，文化路上有分隔島，但在交叉路口的部分
    則沒有分隔島，當時他在的位置在文化路與光正街交叉路口
    ，路中間沒有設置分隔島，正要進入光正街，那邊機車本來
    就不能左轉，那時候光正街已經綠燈兩三秒，他才從對面騎
    過來，我的方向看出去，並不能看到文化路方向的紅燈，只
    能看到我們光正街口的號誌燈，而我當時是站在光正街，我
    當時看到光正街已經是綠燈兩三秒了，交叉路口兩垂直方向
    的號誌燈會有一段期間共同紅燈，因為光正街口在我站的前
    面有壹台車擋住我的視線，該車也是從文化路左轉光正街，
    但這台沒有被開闖紅燈，因為光正街口很小，這台車在文化
    路綠燈的情況下已經左轉進來光正街，剛好到我前方，但我
    沒有辦法確定異議人不是在文化路北上方向時，就已經在綠
    燈的情況下，過該處的停止線，因車流故在系爭路口暫停而
    因此變成從文化路左轉進入光正街時，文化路已經是紅燈，
    而光正街是綠燈，但機車要左轉必須要到漢生東路才能左轉
    ，這從我今日庭呈的相片，右上角有照到指示標誌，這個標
    誌的意思是指，用路人必須要從文化路繼續過光正街口到下
    個街口也就是漢生東路才能兩段式左轉等語（見本院100 年
    5 月16日訊問筆錄），並據證人陳威良提出其舉發異議人上
    揭違規地點之文化路與光正街交岔路口處上，於文化路（北
    上方向）右側路旁確立有左轉機車請至漢生東路機車待轉區
    待轉之標誌的相片為憑，則證人陳威良既無法確認異議人是
    否係在文化路（北上方向）號誌燈時向已屬紅燈情況下，仍
    有越過文化路（北上方向）停止線前行進而左轉進入光正街
    之行為，則異議人辯稱是已經騎到一半，是黃燈轉彎，是闖
    黃燈不是闖紅燈等語，即非全然無由，自難遽認異議人係屬
    闖紅燈，惟系爭交岔路口既非可由文化路（北上方向）逕行
    左轉進入光正街，而需沿文化路（北上方向）直行至與漢生
    東路交岔路口處，依二段式左轉方式為之，然異議人卻騎乘
    上開機車自文化路（北上方向）逕行左轉進入光正街，顯然
    違反汽車駕駛人轉彎時，不依標誌指示之規定。
(三)、基上，原處分機關認異議人係「駕車行經有燈光號誌管制之
    交岔路口闖紅燈」，而依道路交通管理處罰條例第53條第1
    項、第63條第1 項等規定及違反道路交通管理事件統一裁罰
    基準表，裁處異議人罰鍰1,800 元，並記違規點數3 點，即
    有未洽，受處分人就此聲明異議為有理由，應由本院將原處
    分予以撤銷，並改依道路交通管理處罰條例第48條第1 項第
    2 款、第63條第1 項第1 款及違反道路交通管理事件統一裁
    罰基準表等規定，裁定如主文第2 項所示。
據上論斷，應依道路交通管理處罰條例第87條第2 項，道路交通
事件處理辦法第19條前段規定，裁定如主文。
中    華    民    國   100    年    5     月    20    日
                     交通法庭法  官  陳明偉
以上正本證明與原本無異
如不服本裁定應於送達後5日內向本院提出抗告狀
                             書記官  尤怡文
中    華    民    國   100    年    5     月    20    日